【裁判字號】    98,重訴,35
【裁判日期】    990730
【裁判案由】    槍砲彈藥刀械管制
【裁判全文】
臺灣板橋地方法院刑事判決              98年度重訴字第35號
公  訴  人  臺灣板橋地方法院檢察署檢察官
被      告  甲○○
選任辯護人  吳啟玄  律師
上列被告因違反槍砲彈藥刀械管制條例案件，經檢察官提起公訴
（98年度偵字第8677號），本院判決如下：
    主  文
甲○○未經許可，製造可發射子彈具有殺傷力之改造手槍，處有
期徒刑伍年貳月，併科罰金新臺幣拾萬元，罰金如易服勞役，以
新臺幣壹仟元折算壹日；扣案改造手槍壹支（含彈匣壹個；槍枝
管制編號：0000000000號）、土造金屬槍管貳支、鐵鎚壹支、鑽
頭壹支、銼刀壹支、游標尺壹支、磨砂石參只均沒收。又未經許
可，製造子彈，處有期徒刑壹年貳月，併科罰金新臺幣肆萬元，
罰金如易服勞役，以新臺幣壹仟元折算壹日。應執行有期徒刑伍
年陸月，罰金新臺幣拾貳萬元，罰金如易服勞役，以新臺幣壹仟
元折算壹日；扣案改造手槍壹支（含彈匣壹個；槍枝管制編號：
0000000000號）、土造金屬槍管貳支、鐵鎚壹支、鑽頭壹支、銼
刀壹支、游標尺壹支、磨砂石參只均沒收。
    事  實
一、甲○○明知未經許可，不得製造可發射子彈具有殺傷力之槍
    枝及具殺傷力之子彈，竟仍基於未經許可製造具殺傷力槍枝
    之犯意，於民國98年1 月間某日時，在其位於臺北縣新莊市
    ○○街324 巷2 之1 號居處，將其前所購得之仿WALTHER 廠
    PPK/S 型半自動手槍製造之槍枝（含彈匣1 個），以換裝自
    行打通阻鐵之土造金屬槍管之方式，製造成可發射子彈具有
    殺傷力之改造手槍1 支（含彈匣1 個；槍枝管制編號：0000
    000000號）；另基於未經許可製造子彈之犯意，於同年1 月
    間某日時，亦在其上址居處，以自行填充底火、組合彈頭及
    彈殼之方式，製造具傷殺力之非制式子彈3 顆（均係由金屬
    彈殼組合直徑8.0 ±0.5mm 金屬彈頭而成）；甲○○製造完
    成上開槍枝、子彈後，即將之均藏置於其前址居處。嗣於98
    年3 月17日下午2 時10分許，為警於甲○○上址居處將其查
    獲，並扣得前述改造手槍1 支（含彈匣1 個）、非制式子彈
    3 顆、土造金屬槍管2 支（屬槍砲主要組成零件）、甲○○
    所有供其本件未經許可製造槍枝犯行所用之鐵鎚、鑽頭、銼
    刀、游標尺各1 支、磨砂石3 只，及與甲○○本件犯行無關
    之紅外線瞄準器1 支、固定器3 個、尖嘴鉗2 支、十字起子
    1 盒、磨砂紙1 張等物。
二、案經臺北縣政府警察局海山分局報請臺灣板橋地方法院檢察
    署檢察官偵查起訴。
    理  由
一、按司法警察等偵查輔助人員於案件未移送檢察官偵辦前之調
    查犯罪階段，先行將證物送請檢察機關概括選任之專責鑑定
    機關實施鑑定，基於檢察一體原則，該鑑定機關亦應視同受
    承辦檢察官所選任或囑託而執行鑑定業務，其等出具之書面
    鑑定報告乃現行刑事訴訟法第206 條所定之鑑定人書面報告
    ，屬傳聞證據法則之例外，應具有證據能力。查內政部警政
    署刑事警察局係經臺灣高等法院檢察署檢察長概括選任之關
    於槍彈有無殺傷力之鑑定機關，此有臺灣高等法院檢察署92
    年9 月9 日檢文允字第0921001203號函文1 份在卷可憑；從
    而，本件承辦警員依前開函文所為概括選任鑑定機關之意旨
    ，於移送檢察官偵查前之調查犯罪階段，將扣案改造手槍、
    子彈等物送請內政部警政署刑事警察局進行該槍、彈有無殺
    傷力之鑑定，該鑑定機關所出具之卷附98年4 月21日刑鑑字
    第0980039411號槍彈鑑定書，自有證據能力，此合先敘明。
二、上揭事實，業據被告甲○○迭於偵查中及本院審理時均坦白
    承認，並有查獲現場照片數幀在卷可稽，及改造手槍1 支（
    含彈匣1 個）、非制式子彈3 顆（業經鑑定機關試射，詳後
    述）、土造金屬槍管2 支（屬槍砲主要組成零件）、鐵鎚、
    鑽頭、銼刀、游標尺各1 支、磨砂石3 只等物扣案可資佐證
    ；而上開改造手槍1 支、非制式子彈3 顆，經送請內政部警
    政署刑事警察局以檢視法、性能檢驗法、試射法進行鑑定之
    結果，認送鑑手槍1支（槍枝管制編號：0000000000號），
    係由仿WALTHER廠PPK/S型半自動手槍製造之槍枝，換裝土造
    金屬槍管而成之改造手槍，擊發功能正常，可供擊發適用子
    彈使用，認具殺傷力，而送鑑子彈3顆，均係非制式子彈，
    由金屬彈殼組合直徑8.0±0.5mm金屬彈頭而成，經試射後，
    均可擊發，認具傷殺力，此亦有該局98年4月21日刑鑑字第
    0980039411號號鑑驗書、98年9月24日刑鑑字第098012 0292
    號函文各1份在卷可憑，足認被告前開自白，核與事實相符
    。本件事證明確，被告犯行堪以認定。
三、核被告所為，係犯槍砲彈藥刀械管制條例第8 條第1 項之未
    經許可製造可發射子彈具有殺傷力之改造手槍罪、同條例第
    12條第1 項之未經許可製造子彈罪。被告未經許可製造具殺
    傷力之改造手槍前後，持有槍砲主要組成零件土造金屬槍管
    ，其持有之行為應為製造之行為所吸收，而被告未經許可製
    造具殺傷力之改造手槍、子彈後復持有之，其持有之行為係
    製造行為之當然結果，均不另論罪。被告上開未經許可製造
    具殺傷力之改造手槍、未經許可製造子彈等犯行，犯意各別
    、行為互殊，應予分論併罰。公訴意旨雖認被告上開未經許
    可製造具殺傷力之改造手槍、未經許可製造子彈等犯行，係
    一行為而犯數罪名，應依想像競合之規定從一較重之未經許
    可製造具殺傷力之改造手槍罪處斷；惟查，被告未經許可製
    造槍枝，及未經許可製造子彈之行為，其製造所需原料件、
    工具、製造之流程、方式等，均迥不相同，顯屬分別而為之
    不同行為，難認係一行為觸犯數罪名之想像競合犯，自應予
    分論併罰；是此部分公訴意旨，尚有未洽，附此敘明。至被
    告之選任辯護人雖以：被告本件未經許可製造槍枝之行為，
    僅係基於好玩及研究槍枝原理之目的而為者，與一般地下兵
    工廠大量製造槍械之情狀有別，且被告改造槍枝，並無其他
    犯罪之目的，亦未持以從事不法之行為，其犯罪情節實屬情
    輕法重，應適用刑法第59條規定，酌減被告之刑等情；惟查
    ，被告係以自行打通阻鐵、換裝槍管之方式，製造完成扣案
    具殺傷力之改造手槍，其行為已涉及車通槍管之製造槍枝核
    心行為，情節非輕，且被告除未經許可製造槍枝外，復有未
    經許可製造子彈之行為，兩者相結合，其危險性不言而喻，
    對於社會治安之潛在性威脅不容小覷；是被告之行為，於客
    觀上尚不足引起一般之同情，亦無處以法定最低刑度猶嫌過
    重之情狀，自與刑法第59條所規定得酌減其刑之要件不合，
    本院無從援引上開規定以減輕其刑，此亦附予敘明。爰審酌
    被告犯罪之動機、目的、手段，其未經許可製造槍枝、子彈
    等行為，對於社會治安之負面影響非輕，惟被告未經許可製
    造槍枝、子彈，尚查無其他犯罪目的，且其犯後亦坦承犯行
    ，態度尚稱良好等一切情狀，就其各項犯行分別量處如主文
    所示之刑，並就罰金刑部分諭知易服勞役之折算標準，另定
    其應執行之刑及諭知罰金易服勞役之折算標準。扣案改造手
    槍1 支（含彈匣1 個；槍枝管制編號：0000000000號）、土
    造金屬槍管2 支（屬槍砲主要組成零件）等物，均係違禁物
    ，應依刑法第38條第1 項第1 款規定宣告沒收；扣案鐵鎚、
    鑽頭、銼刀、游標尺各1 支、磨砂石3 只等物，係被告所有
    供其本件未經許可製造槍枝犯行所用之物，此據被告供承在
    卷，爰均依刑法第38條第1 項第2 款規定宣告沒收。至業經
    鑑定機關試射之子彈3 顆，其火藥部分已因擊發而燃燒殆盡
    ，其餘部分亦裂解為彈頭及彈殼，不復具子彈之外型及功能
    ，自非屬違禁物，不另宣告沒收，併予敘明。又扣案紅外線
    瞄準器1 支、固定器3 個、尖嘴鉗2 支、十字起子1 盒、磨
    砂紙1 張等物，均與被告本件犯行無關，此亦據被告陳明在
    卷，本院復查無積極證據足認上開物品係供被告本件犯罪所
    用或預備之物，爰不併予宣告沒收，亦附此敘明。
據上論斷，應依刑事訴訟法第299 條第1 項前段，槍砲彈藥刀械
管制條例第8 條第1 項、第12條第1 項，刑法第11條前段、第42
條第3 項、第51條第5 款、第7 款、第38條第1 項第1 款、第2
款，判決如主文。
本案經檢察官黃彥琿到庭執行職務
中    華    民    國    99    年    7     月    30    日
                刑事第十一庭  審判長法  官  張江澤
                                    法  官  陳海寧
                                    法  官  劉景宜
上列正本證明與原本無異。
如不服本判決，應於判決送達後10日內敘明上訴理由，向本院提
出上訴狀 (應附繕本) ，上訴於臺灣高等法院。其未敘述上訴理
由者，應於上訴期間屆滿後20日內向本院補提理由書「切勿逕送
上級法院」。
                                    書記官  謝秀青
中    華    民    國    99    年    8     月    5     日
附錄本案論罪科刑法條全文
槍砲彈藥刀械管制條例第8 條第1 項、第12條第1 項
槍砲彈藥刀械管制條例第8條
未經許可，製造、販賣或運輸鋼筆槍、瓦斯槍、麻醉槍、獵槍、
空氣槍或第4條第1項第1款所定其他可發射金屬或子彈具有殺傷
力之各式槍砲者，處無期徒刑或5年以上有期徒刑，併科新臺幣1
千萬元以下罰金。
未經許可，轉讓、出租或出借前項所列槍枝者，處5年以上有期
徒刑，併科新臺幣1千萬元以下罰金。
意圖供自己或他人犯罪之用，而犯前二項之罪者，處無期徒刑或
7年以上有期徒刑，併科新臺幣1千萬元以下罰金。
未經許可，持有、寄藏或意圖販賣而陳列第1項所列槍枝者，處3
年以上10年以下有期徒刑，併科新臺幣700萬元以下罰金。
第 1 項至第 3 項之未遂犯罰之。
槍砲彈藥刀械管制條例第12條
未經許可，製造、販賣或運輸子彈者，處1年以上7年以下有期徒
刑，併科新台幣500萬元以下罰金。
未經許可，轉讓、出租或出借子彈者，處6月以上5年以下有期徒
刑，併科新台幣300萬元以下罰金。
意圖供自己或他人犯罪之用，而犯前二項之罪者，處3年以上10
年以下有期徒刑，併科新台幣700萬元以下罰金。
未經許可，持有、寄藏或意圖販賣而陳列子彈者，處5年以下有
期徒刑，併科新台幣300萬元以下罰金。
第 1 項至第 3 項之未遂犯罰之。

司法院資訊處製作；財團法人民間司法改革基金會備份。
